臺灣臺南地方法院刑事判決
111年度訴字第1071號
公  訴  人  臺灣臺南地方檢察署檢察官
被      告  陳美妃





選任辯護人  姜讚裕律師（法扶律師）
上列被告因違反毒品危害防制條例案件，經檢察官提起公訴（11
1年度偵字第11360號），本院判決如下：
    主  文
陳美妃犯轉讓禁藥罪，處有期徒刑肆月；又犯販賣第一級毒品罪
，處有期徒刑柒年拾月。
未扣案販賣毒品所得新臺幣壹仟元沒收，於全部或一部不能沒收
或不宜執行沒收時，追徵其價額。　
    事  實
一、陳美妃明知甲基安非他命依成癮性、濫用性及對社會危害性
    之程度，業經列為毒品危害防制條例第2條第2項第2款所定
    之第二級毒品，且經行政院衛生福利部明令公告列為禁藥管
    理，依法不得持有、販賣、轉讓，竟僅因友人林明隆之索討
    ，即基於轉讓禁藥甲基安非他命之犯意，於民國111年2月21
    日下午4時30分許，在林明隆位於臺南市○區○○路000巷000號
    2樓之2住處內，無償交付微量甲基安非他命予林明隆。
二、陳美妃明知海洛因依成癮性、濫用性及對社會危害性之程度
    ，業經列為毒品危害防制條例第2條第2項第1款所定之第一
    級毒品，依法不得持有、販賣，竟基於販賣第一級毒品海洛
    因之犯意，於111年2月23日中午12時3分許，以通訊軟體Mes
    senger與林明隆聯繫交易毒品事宜後，旋於同日中午12時30
    分許，在臺南市中西區文南路與永華路1段交岔路口之「大
    自然物理治療所」前走廊處，以新臺幣（下同）1,000元之
    價格，販賣海洛因1小包予林明隆。
三、嗣警偵辦林明隆施用毒品案件，經其供出毒品上游，始查悉
    上情。
四、案經臺南市政府警察局永康分局報告臺灣臺南地方檢察署檢
    察官偵查起訴。
    理  由
一、關於證據能力之認定：
  ㈠本案所引用具傳聞證據性質之供述證據，因檢察官、被告陳
    美妃及辯護人於準備程序時，均同意有證據能力（見本院卷
    第118頁至第119頁），本院審酌前開證據之作成或取得之狀
    況，並無非法或不當取證之情事，且亦無顯不可信之情況，
    依刑事訴訟法第159條之5規定，均具有證據能力。
  ㈡其餘所引用卷內非供述證據性質之證據資料，均無違反法定
    程序取得之情形，依刑事訴訟法第158條之4規定反面解釋，
    亦應有證據能力，合先敘明。
二、認定犯罪事實之證據及理由：
  ㈠上開犯罪事實，業據被告於警詢、偵查及本院準備程序、審
    理中均坦承不諱，核與證人林明隆於警詢、偵查中之證述大
    致相符（見警卷第9頁至第15頁，偵卷第107頁至第111頁）
    ，並有指認犯罪嫌疑人紀錄表、被告與證人林明隆間通訊軟
    體Messenger對話紀錄、「大自然物理治療所」之照片在卷
    可稽（見警卷第31頁至第37頁、第49頁至第71頁）。
  ㈡又被告已陳明其會自販賣之海洛因中留取少量累積供己施用
    之利潤等語（見本院卷第147頁），是被告販入及售出海洛
    因之實際量差及價差具體為何雖均已無從查考，仍可認被告
    確有藉毒品交易牟利之營利意圖，更合於證人林明隆證述其
    係向被告購買海洛因之情節，益徵被告主觀上確有藉販賣毒
    品營利之不法意圖至明。
  ㈢另被告及證人林明隆於警詢或偵查中提及本案甲基安非他命
    毒品時，固均稱毒品名稱為安非他命，惟國內查獲之安非他
    命類毒品多屬甲基安非他命，乃本院辦理毒品案件職務上已
    知之事，是被告及證人林明隆所述安非他命應僅係未能精確
    使用毒品正確名稱，無礙於本院上開認定，附此敘明。
  ㈣綜上證據，堪認被告任意性之自白確與事實相符；是本案事
    證明確，被告上開犯行洵堪認定，均應予依法論科。
三、論罪科刑：
  ㈠按甲基安非他命係毒品危害防制條例所定之第二級毒品，亦
    屬藥事法所稱之禁藥，行為人明知禁藥甲基安非他命而轉讓
    者，除成立毒品危害防制條例第8條第2項之轉讓第二級毒品
    罪外，亦構成藥事法第83條第1項之轉讓禁藥罪，屬於同一
    犯罪行為同時有2種法律可資處罰之法條競合關係，依「重
    法優於輕法」、「後法優於前法」等法理，於無毒品危害防
    制條例第8條第6款及第9條所定應加重其刑至2分之1之情形
    下，應擇較重之藥事法第83條第1項規定處斷。核被告就事
    實欄「」所為，係犯藥事法第83條第1項之轉讓禁藥罪。
  ㈡復按海洛因係毒品危害防制條例所定之第一級毒品，依法不
    得持有、販賣，核被告就事實欄「」所為，係犯毒品危害
    防制條例第4條第1項之販賣第一級毒品罪。
  ㈢被告販賣海洛因前持有所販賣之海洛因之低度行為，為該次
    販賣海洛因之高度行為所吸收，不另論罪；其轉讓禁藥甲基
    安非他命之犯行，因與轉讓第二級毒品犯行經法條競合適用
    之結果，僅能論以藥事法第83條第1項之轉讓禁藥罪，已如
    前述，則高度之轉讓行為既已依藥事法加以處罰，依法律適
    用完整性之法理，其轉讓前低度之持有行為，自不能再行割
    裂適用毒品危害防制條例加以處罰，且藥事法對於持有禁藥
    之行為未設有處罰規定，則本案自不生被告持有、轉讓禁藥
    甲基安非他命間之低度、高度行為論罪問題，附此敘明。
  ㈣被告上開轉讓禁藥及販賣第一級毒品犯行，行為時、地均可
    明顯區分，屬個別起意之獨立數行為，且犯意有別，行為互
    殊，應予分論併罰（共2罪）。
  ㈤刑之減輕：
  ⒈按行為人轉讓同屬禁藥之第二級毒品甲基安非他命（未達法
    定應加重其刑之一定數量）予成年人（非孕婦），依重法優
    於輕法之原則，擇較重之藥事法第83條第1項轉讓禁藥罪論
    處，如行為人於偵查及歷次審判中均自白，仍應適用毒品危
    害防制條例第17條第2項規定減輕其刑（最高法院刑事大法
    庭109年度台上大字第4243號裁定意旨參照）。經查，被告
    就其所犯轉讓禁藥及販賣第一級毒品犯行，於偵查及審判中
    均自白不諱，均合於毒品危害防制條例第17條第2項減輕其
    刑之要件，應各依上開規定，就被告上開犯行分別減輕其刑
    。
  ⒉被告經查獲後雖曾供述其毒品來源為「王浩偉」，但員警依
    其所稱向上溯源，因該人身分不詳且無其他線索可循，無法
    查證「王浩偉」販賣毒品之相關事證等情，有臺南市政府警
    察局第二分局111年9月29日南市警二偵字第1110575607號函
    及檢附之職務報告在卷可查（見本院卷第107頁至第109頁）
    ，自不合於毒品危害防制條例第17條第1項所規定「供出毒
    品來源，因而查獲其他正犯或共犯」之要件，無從據該項規
    定減輕其刑。
  ⒊次按毒品危害防制條例第4條第1項規定：「販賣第一級毒品
    者，處死刑或無期徒刑；處無期徒刑者，得併科30,000,000
    元以下罰金」，然同為販賣第一級毒品之人，其原因動機不
    一，犯罪情節未必盡同，或有大盤毒梟者，亦有中、小盤之
    分，甚或僅止於吸毒者友儕間為求互通有無之有償轉讓者亦
    有之，其販賣行為所造成危害社會之程度自屬有異，法律科
    處此類犯罪，所設之法定最低本刑卻同為「處死刑或無期徒
    刑；處無期徒刑者，得併科30,000,000元以下罰金」，不可
    謂不重。本案被告雖有販賣第一級毒品之情，惟被告販賣海
    洛因之對象非眾，且依證人林明隆之證述，其本有施用海洛
    因之惡習，並非因被告之犯行始接觸毒品，且販賣金額僅1,
    000元。衡其犯罪情節當非與大盤毒梟者可資等同並論，惟
    所觸犯法定本刑係死刑、無期徒刑之重罪，縱使依毒品危害
    防制條例第17條第2項規定減輕後，最低法定本刑仍達有期
    徒刑15年，誠屬情輕法重，爰依刑法第59條規定，就被告販
    賣第一級毒品犯行部分，酌減其刑，並依法遞減之。
  ㈥茲審酌被告曾於110年間因販賣第二級毒品案件，經本院判處
    應執行有期徒刑5年6月確定後，再為本案販賣第一級毒品犯
    行，有該判決及臺灣高等法院被告前案紀錄表可資查考（見
    本院卷第49頁至第54頁、第155頁至第179頁），且被告有施
    用、持有及販賣第一、二級毒品之前案紀錄，明知甲基安非
    他命、海洛因戕害人體身心健康之鉅，亦深知持有、販賣、
    轉讓甲基安非他命、海洛因為政府嚴厲查禁之行為，竟不思
    戒慎行事，無視法紀而再犯本案，顯見其刑罰反應力格外薄
    弱，自我控管之能力欠缺，所為均有害他人身體健康，危害
    社會治安和善良秩序匪淺，更顯見其漠視政府防制毒品之政
    策與決心，殊屬不該；惟念被告犯後坦承犯行不諱，並無矯
    飾之情，且其轉讓、販賣與他人之甲基安非他命、海洛因尚
    非大量，所得非鉅，對象亦僅1人，較之販賣毒品之「大盤
    」或「中盤」者，所造成之危害應仍較屬有限；兼衡被告自
    陳學歷為國小畢業、未婚無子女、入監前在市場賣菜、須扶
    養罹患癌症之父親及高齡母親、家庭經濟狀況勉持（見警卷
    第3頁被告警詢筆錄「受詢問人欄」之記載，本院卷第147頁
    ）等一切情狀，分別量處如主文所示之刑，以示懲儆。
四、沒收部分：
    被告係以1,000元之價格販賣海洛因，並已實際收取價金，
    雖未扣案，惟此等價金自屬其犯罪所得，應依刑法第38條之
    1第1項前段規定宣告沒收，於全部或一部不能沒收或不宜執
    行沒收時，則應依同條第3項規定追徵其價額。
據上論斷，應依刑事訴訟法第299條第1項前段，判決如主文。
本案經檢察官彭盛智提起公訴，檢察官粟威穆到庭執行職務。
中　　華　　民　　國　　111 　年　　11　　月　　23　　日
　　　　　　　刑事第十庭  審判長  法　官  陳金虎
                                  法  官  陳鈺雯
                                  法  官  王鍾湄
以上正本證明與原本無異。
如不服本判決應於收受本判決後20日內向本院提出上訴書狀，並
應敘述具體理由。其未敘述上訴理由者，應於上訴期間屆滿後20
日內向本院補提理由書狀（均須按他造當事人之人數附繕本）「
切勿逕送上級法院」。 
　　　　　　　　　　　　　　　　　書記官　蘇冠杰
中　　華　　民　　國　　111 　年　　11　　月　　23　　日
附錄本案論罪科刑法條：
毒品危害防制條例第4條
製造、運輸、販賣第一級毒品者，處死刑或無期徒刑；處無期徒
刑者，得併科新臺幣30,000,000元以下罰金。
製造、運輸、販賣第二級毒品者，處無期徒刑或10年以上有期徒
刑，得併科新臺幣15,000,000元以下罰金。
製造、運輸、販賣第三級毒品者，處7年以上有期徒刑，得併科
新臺幣10,000,000元以下罰金。
製造、運輸、販賣第四級毒品者，處5年以上12年以下有期徒刑
，得併科新臺幣5,000,000元以下罰金。
製造、運輸、販賣專供製造或施用毒品之器具者，處1年以上7年
以下有期徒刑，得併科新臺幣1,500,000元以下罰金。
前5項之未遂犯罰之。
藥事法第83條
明知為偽藥或禁藥，而販賣、供應、調劑、運送、寄藏、牙保、
轉讓或意圖販賣而陳列者，處7年以下有期徒刑，得併科新臺幣5
0,000,000元以下罰金。
犯前項之罪，因而致人於死者，處7年以上有期徒刑，得併科新
臺幣100,000,000元元以下罰金；致重傷者，處3年以上12年以下
有期徒刑，得併科新臺幣75,000,000元以下罰金。
因過失犯第1項之罪者，處2年以下有期徒刑、拘役或科新臺幣5,
000,000元以下罰金。
第1項之未遂犯罰之。